臺灣臺北地方法院民事判決　　　　　　　99年度訴字第5327號
原　　　告　林秀滿
訴訟代理人　許俊仁律師
複　代理人　周俊智律師
被　　　告　信義房屋仲介股份有限公司
法定代理人　周俊吉
訴訟代理人　張訓由
被　　　告　洪啟
　　　　　　吳佳容
共　　　同
訴訟代理人　吳保任律師
上列當事人間請求損害賠償事件，本院於中華民國100年4月27日
言詞辯論終結，判決如下：
    主  文
原告之訴及假執行之聲請均駁回。
訴訟費用由原告負擔。
    事實及理由
一、原告主張：
  (一)原告於民國98年底為購屋而委託被告信義房屋仲介股份有限
    公司松江店（下稱信義房屋）代為居間仲介斡旋，斯時並言
    明「為辦理重購退稅，需以原告二子即訴外人陳憲佐與陳憲
    佑共同作為買賣契約之買受人，否則重購退稅目的無法達成
    不予購屋」。
  (二)詎被告信義房屋之仲介即被告洪啟與吳佳容為達當年度業
    績，竟向原告謊稱須先付新臺幣（下同）10萬元方能帶原告
    看屋，且未以書面告知原告有權使用內政部版「要約書」，
    及告知該「要約書」與「斡旋金契約」之區別，致原告簽立
    「信義房屋買賣斡旋金契約」（下稱系爭斡旋契約），並於
    陳憲佐及陳憲佑尚未看屋前不斷以電話騷擾原告，被告洪啟
    甚向原告偽稱「先簽約是為了hug 住價錢，以免賣方反悔
    ，不是真正簽約的意思」、「以後再帶兒子們看房子」等語
    ，並表示買賣契約書給陳憲佐及陳憲佑過目後還有討論的空
    間，並口頭答應若陳憲佐及陳憲佑不同意購屋可退還所有費
    用，誘使原告於98年12月31日獨自1 人與賣方即訴外人趙雲
    英就坐落臺北市○○區○○段4 小段88地號土地，及其上建
    號3059號即門牌號碼臺北市中山區○○○路○段82號3樓房屋
    （下稱系爭房地）簽訂不動產買賣契約書（下稱系爭買賣契
    約），更因而支付簽約金共260萬元。
  (三)又因被告洪及吳佳容未將原告需重購退稅之目的傳達予
    趙雲英，於原告主張重購退稅之目的無法達成而請求退還費
    用時，遭趙雲英主張應依系爭買賣契約之約定解決，原告遂
    於99年1月8日與趙雲英簽立協議書（下稱系爭協議書）協議
    解除系爭買賣契約，並約定賠償60萬元予趙雲英，原告因而
    受有60萬元之損害。
  (四)為此，爰依民法第544條、第227條第2項、第184條第1項前
    段、公平交易法第31條及不動產經紀業管理條例第26條第2
    項之規定，請求被告信義房屋為其仲介人員即被告洪及
    吳佳容前開未依委託本旨妥善行事與隱瞞重要事實之行為，
    與被告洪及吳佳容連帶賠償原告60萬元。
  (五)聲明：
  1.被告應連帶給付原告60萬元，及自起訴狀繕本送達之翌日（
    99年10月2日）起至清償日止，按週年利率百分之5計算之利
    息。
  2.願供擔保，請准宣告假執行。
二、被告則辯以：
  (一)被告信義房屋、原告及趙雲英既已於99年1月8日簽訂系爭協
    議書達成和解，依民法第737 條之規定及最高法院72年度台
    上字第940 號判決、96年度台上字第2354號判決之意旨，三
    方已因和解而創設新法律關係，各自取得系爭協議書所訂明
    之權利，原告自不得就簽訂系爭協議書前之法律關係再為主
    張，故原告提起本件訴訟，顯無訴之利益，欠缺權利保護必
    要，應予駁回。
  (二)又原告於簽署系爭買賣契約時，從未提及要以重購退稅為解
    除契約之條件，且承辦代書曾向買賣雙方解說重購退稅之條
    件，並表示無法保證得重購退稅，原告於了解上情後，猶未
    於系爭買賣契約上加註「需能重購退稅」之文字，可見能否
    重購退稅並非原告所重視之條件。況縱原告及其二子符合重
    購退稅之條件，依本件買賣可退稅之金額僅為29萬0478元，
    意即如原告未符重購退稅之條件，損失至多29萬0478元，原
    告竟同意以賠償60萬元予賣方之方式達成前開協議，也不願
    繼續履約，足見原告要求解除系爭買賣契約之原因與重購退
    稅無涉，而係單純悔買。
  (三)再者，依被告信義房屋提供予消費者之買賣要約斡旋金契約
    ，第1 頁即以紅色且明顯字體告知消費者得就斡旋金契約或
    要約書任選一種，且將兩者並列於同一份契約上，於其下另
    以詳細文字告知消費者之權益，消費者當可輕易知悉兩種契
    約之存在，而得任選其一，本件被告吳佳容亦向原告解說兩
    者契約之區別，原告更於被告吳佳容解說後，旋即掏出10萬
    元現金要求被告吳佳容向屋主進行斡旋，可見原告顯已清楚
    知悉斡旋金契約與要約書之差別，而無受被告矇蔽之情事。
  (四)此外，原告就被告洪啟與吳佳容有不斷騷擾原告、甚向原
    告偽稱「先簽約是為了hug 住價錢，以免賣方反悔，不是真
    正簽約的意思」、「以後再帶兒子們看房子」等語，並表示
    買賣契約書給陳憲佐及陳憲佑過目後還有討論的空間，並口
    頭答應若陳憲佐及陳憲佑不同意購屋可退還所有費用之情未
    舉實證以佐，原告之主張自無理由。
  (五)聲明：
  1.原告之訴駁回。
  2.如受不利判決，請准供擔保免為假執行。
三、兩造不爭執事項：
  (一)原告於98年12月30日與被告信義房屋簽立系爭斡旋契約，委
    由被告信義房屋居間仲介斡旋，並於爭斡旋契約第3 條買方
    其他承購條件約定：需能重購退稅（見本院卷第12頁至第13
    頁）。
  (二)原告於98年12月31日與趙雲英就系爭房地簽立系爭買賣契約
    ，原告並於簽約時給付簽約用印款共60萬元，另於99年1月4
    日給付200萬元（見本院卷第15頁至第26頁）。
  (三)原告於99年1月8日與被告信義房屋、趙雲英簽立系爭協議書
    ，內容略以：「…一甲乙（即原告、趙雲英）雙方於98年12
    月31日簽訂之系爭買賣契約、代辦履約保證合約自簽立系爭
    協議書時起合意解除，履約保證亦同時申請解除，買方（即
    原告）已付價金260 萬元，其中60萬元（無息）由專戶匯入
    乙方下列指定帳戶以為解約賠償，餘額200 萬元（無息）由
    專戶匯還甲方下列指定帳戶…二各方當事人自簽立系爭協議
    書起自此無涉，得請求之權利應全部拋棄，並不得互為損及
    彼此聲譽或商譽之行為…」（本院卷第27頁）。
四、本件爭點：
  (一)原告提起本訴有無訴之利益？有無欠缺權利保護必要？
  (二)原告依民法第184條第1項前段、第544條、第227條第2 項、
    公平交易法第31條及不動產經紀管理條例第26條第2 項之規
    定，請求被告連帶賠償60萬元，有無理由？
  1.被告洪啟及吳佳容是否未將原告購買系爭房屋之條件即重
    購退稅目的告知趙雲英，致原告於目的無法達成而解除系爭
    買賣契約時，受有60萬元之損害？如是，被告洪啟及吳佳
    容有無故意或過失？
  2.被告洪啟及吳佳容有無為使原告簽訂系爭斡旋契約，而未
    向原告告知要約書與系爭斡旋契約之區別，亦未告知原告有
    使用內政部版要約書之權利？如是，渠等上開行為是否足以
    影響交易秩序或顯失公平，而有違反公平交易法第24條及行
    政院公平交易委員會對不動產經紀業之規範說明第5條第2項
    之規定？
  (三)原告於本件買賣契約中，向賣方解除買賣契約之原因是否為
    單純買方悔買？
五、得心證之理由：
  (一)就被告信義房屋部分：
    按稱和解者，謂當事人約定，互相讓步，以終止爭執或防止
    爭執發生之契約；和解有使當事人所拋棄之權利消滅及使當
    事人取得和解契約所訂明權利之效力，民法第736條、第737
    條分別定有明文。又和解原由兩造互相讓步而成立，和解之
    後任何一方所受之不利益均屬其讓步之結果，不能據為撤銷
    之理由；和解契約合法成立，兩造當事人即均應受該契約之
    拘束，縱使一造因而受不利益之結果，亦不得事後翻異，更
    就和解前之法律關係再行主張；和解契約以當事人締約當時
    兩造合致之意思表示，為成立要件，雖一造表意人於其表示
    意思時，本無欲受其所表示意思拘束之意，苟非此意為他一
    造所明知，其表示之意思究不因之而無效，即於和解契約之
    成立及效力，不生影響，最高法院19年上字第1964號判例意
    旨可參。查被告抗辯被告信義房屋、原告及趙雲英已於99年
    1月8日簽訂系爭協議書達成和解，三方已因和解而創設新法
    律關係，各自取得系爭協議書所訂明之權利，原告自不得就
    簽訂系爭協議書前之法律關係再為主張等情，雖為原告以「
    認為雖然有簽立系爭協議書，但是信義房屋並非當事人，所
    以爭議的當事人是林秀滿（即原告）及趙雲英（即賣方）」
    等語否認之（見本院卷第85頁反面）；然查：
  1.原告於99年1月8日與被告信義房屋、趙雲英簽立系爭協議書
    ，內容略以：「…一甲乙（即原告、趙雲英）雙方於98年12
    月31日簽訂之系爭買賣契約、代辦履約保證合約自簽立系爭
    協議書時起合意解除，履約保證亦同時申請解除，買方（即
    原告）已付價金260 萬元，其中60萬元（無息）由專戶匯入
    乙方下列指定帳戶以為解約賠償，餘額200 萬元（無息）由
    專戶匯還甲方下列指定帳戶…二各方當事人自簽立系爭協議
    書起自此無涉，得請求之權利應全部拋棄，並不得互為損及
    彼此聲譽或商譽之行為…」等節為兩造所不爭執，並有系爭
    協議書在卷可稽（本院卷第27頁），堪認系爭協議書之約定
    為真。
  2.再觀諸系爭協議書之立書人有原告（即甲方）、賣方趙雲英
    （即乙方）與被告信義房屋（即丙方）三者，而系爭協議書
    第1條開頭係明定「甲乙雙方…」之和解條件，於第2條開頭
    則明定「各方當事人…」，在第3 條另明定「本協議書壹式
    參份，由各當事人各執乙份為憑」，足見系爭協議書除第 1
    條乃僅約定買賣雙方在解除系爭買賣契約後之賠償責任外，
    第2條與第3條已明確指出「各方當事人」，即包含被告信義
    房屋代表之丙方在內，應均自簽立系爭協議書起拋棄得互為
    請求之全部權利，被告信義房屋既屬系爭協議書之當事人之
    一，原告即因簽立系爭協議書，而已於99年1月8日起拋棄對
    被告信義房屋得請求之權利。
  3.再者，依證人即代理被告信義房屋簽立系爭協議書之員工張
    嘉聲證述「…到99年1月8日，約原告、分店店長、經紀人及
    我，一起到松江路上的中山代書事務所，一開始協商時，原
    告說有自己打電話給賣方賠償金額從10萬元加到60萬元，但
    賣方不同意這個價格，協商過程中，有用擴音的方式與賣方
    作互動，原告有先在協議書上簽名表示授權我們用60萬元與
    賣方談解約賠償，當天晚上與賣方溝通後，賣方也同意，也
    在協議書上簽名…本來有在協議書上寫本公司不向原告收取
    百分之零點五服務費與1 千元簽約金，但是原告說不用寫在
    協議書上，我們就只有在行政上作扣除，當初協議時都沒有
    談到信義房屋的責任…」、「（提示原證7 即系爭協議書，
    第2 條所指何意？）是指只要信義房屋能幫忙解決解約的問
    題，原告就不會再做任何的請求」等語（見本院卷第212 頁
    ），同可證被告信義房屋係屬系爭協議書之當事人之一，且
    扮演居中協調之角色，如協調成功，依系爭協議書第2 條之
    約定，買賣雙方均不得再向被告信義房屋為任何請求，原告
    今對被告信義房屋提起本訴，應無理由。
  4.綜上，因原告、賣方趙雲英與被告信義房屋已於99年1月8日
    簽立系爭協議書，就系爭買賣契約之解除達成和解，依系爭
    協議書第2 條之約定，原告應不得再向被告信義房屋另為請
    求，故原告嗣後對被告信義房屋提起本訴，為無理由。
  (二)對被告洪啟及吳佳容部分：
  1.按債權人向連帶債務人中之一人免除債務，而無消滅全部債
    務之意思表示者，除該債務人應分擔之部分外，他債務人仍
    不免其責任，民法第276條第1項定有明文，而依該條規定反
    面解釋，可知如債權人向連帶債務人中之一人免除債務，且
    有消滅全部債務之意思表示時，他債務人應同免其責任。查
    原告固於本訴主張被告洪啟及吳佳容應與被告信義房屋負
    連帶賠償責任；惟原告既與賣方趙雲英、被告信義房屋在99
    年1月8日簽立系爭協議書，約定原告自99年1 月18日起拋棄
    全部得對被告信義房屋請求之權利，原告自有消滅全部債務
    之意思表示，依前揭說明，原告亦不得再向被告洪啟及吳
    佳容為本件請求。
  2.縱認原告於簽立系爭協議書時未有消滅全部債務之意思表示
    ，而得就被告洪啟與吳佳容之部分主張渠等不僅未將原告
    需重購退稅之目的告知賣方，還向原告謊稱須先付10萬元方
    能帶原告看屋，且未以書面告知原告有權使用內政部版「要
    約書」，及告知該「要約書」與「斡旋金契約」之區別，致
    原告簽立系爭斡旋契約，更以若陳憲佐及陳憲佑不同意購屋
    可退還所有費用為由，誘使原告簽訂系爭買賣契約，因而支
    付簽約金共260萬元云云；然查：
  (1)參以被告信義房屋提供之斡旋金契約與買賣要約書正本（見
    本院卷附證物袋），可知被告信義房屋係將斡旋金契約與買
    賣要約書並列在契據編號同一之同份一式三聯文件中，並於
    同份文件首頁以紅筆標示「一請注意：依內政部公告，買方
    有三天以上之契約審閱權」、「二請注意：買方得就斡旋金
    契約或要約書任選一種」、「三為確保己身權益，買方在簽
    立買賣斡旋金契約或要約書時，請確認本公司承辦人員已經
    將不動產說明書上有註記符號之注意事項謄寫或影印黏貼於
    下面欄位」、「四買方服務費給付及其他約定」、「買方經
    詳閱上述一～四所有注意事項、服務費給付及其他約定，並
    充分了解無誤後同意簽認如下」等內容，足見原告簽訂系爭
    斡旋契約前，已清楚知悉其可選擇斡旋金契約或買賣要約書
    ，且該兩種契約應負之主要權利義務分別為何乙節，原告嗣
    後主張被告洪啟及吳佳容未以書面告知原告有權使用內政
    部版「要約書」，及告知該「要約書」與「斡旋金契約」之
    區別云云，為無理由。
  (2)又原告雖在系爭斡旋契約之「買方其他承購條件」處註明「
    有瓦斯表，需能重購退稅」（見本院卷第12頁）；然觀諸原
    告正式簽立之系爭買賣契約，其中第17條第4 項已明訂「買
    賣雙方確實已知悉信義地政士告知辦理土地增值稅及所得稅
    重購退稅之必要條件及應負之義務」，並由買賣雙方簽名確
    認於上（見本院卷第20頁），應認原告係就得否「重購退稅
    」一事予以確認後，始簽訂系爭買賣契約，且為賣方所知悉
    。此外，依證人張嘉聲證述「原告曾經提及買此房子有重購
    退稅的問題，但是大部分都在講車位的問題…原告於協議時
    沒有提到重購退稅的事宜」、「（原告於何時提出重購退稅
    與其他問題？）我接觸原告都是在簽約之後，簽約前我不清
    楚原告有無提過重購退稅的事情，我印象中，原告大部分都
    在講停車位的問題，只有提到說他另外有賣一間房子，所以
    希望能夠辦理重購退稅」等語（見本院卷第211 頁反面至第
    212 頁），可知原告固有於簽訂系爭買賣契約後，向張嘉聲
    提及重購退稅事宜，惟原告在簽訂系爭買賣契約時已確認重
    購退稅之必要條件與應負義務，業如前述，故尚不得以原告
    事後向張嘉聲提起此事，即認被告洪啟與吳佳容有何未告
    以買賣雙方重購退稅相關要件之情。況原告直至與被告信義
    房屋及賣方達成解除系爭買賣契約之協議時，均未以此主張
    為解約事由，反於本訴始主張係因未能達到辦理重購退稅之
    目的而解除系爭買賣契約，原告之主張，即不足採。
  (3)此外，原告就其主張被告洪啟與吳佳容向原告謊稱須先付
    10萬元方能帶原告看屋，且以若陳憲佐及陳憲佑不同意購屋
    可退還所有費用為由，誘使原告簽訂系爭買賣契約乙情未舉
    實證以佐，自不得僅憑原告片面之主張，逕認被告洪啟與
    吳佳容有何侵害原告權利之情事。
  (4)綜上，被告洪啟與吳佳容既已以書面告知原告有權使用內
    政部版「要約書」，及告知該「要約書」與「斡旋金契約」
    之區別，且原告與賣方於簽訂系爭買賣契約時，已知悉重購
    退稅之必要條件及應負之義務，則原告主張被告洪啟與吳
    佳容有違反民法第184 條第1項前段、第544條、第227條第2
    項之規定，請求與被告信義房屋連帶賠償60萬元，並無理由
    。
六、綜上所述，因原告業與被告信義房屋就系爭買賣契約之解除
    達成和解，約定自99年1月8日起拋棄對被告信義房屋之請求
    權，且就被告洪啟與吳佳容有何未告知原告得選擇要約書
    、重購退稅之條件等侵害原告權利之情事未盡舉證責任，從
    而，原告依民法第544 條、第227條第2項、第184條第1項前
    段、公平交易法第31條及不動產經紀業管理條例第26 條第2
    項之規定，請求被告應連帶給付60萬元，及自起訴狀繕本送
    達之翌日即99年10月2日起至清償日止，按週年利率百分之5
    計算之利息，洵屬無據，應予駁回。
七、原告之訴既經駁回，其假執行之聲請即失所附麗，應併予駁
    回。
八、本件事證已臻明確，兩造其餘攻擊防禦方法與判決之結果不
    生影響，爰不另贅論，併此敘明。
九、據上論結，本件原告之訴為無理由，依民事訴訟法第78條，
    判決如主文。
中    華    民    國    100    年    5    月    4     日
                  民事第二庭  審判長法  官  張松鈞
                                    法  官  陳杰正
                                    法  官  羅郁婷
以上正本係照原本作成。
如對本判決上訴，須於判決送達後20日內向本院提出上訴狀。如
委任律師提起上訴者，應一併繳納上訴審裁判費。
中    華    民    國   100    年    5     月    4     日
                                    書記官  楊婷雅